【裁判字號】    99,台上,1435
【裁判日期】    990311
【裁判案由】    誣告
【裁判全文】
最高法院刑事判決            九十九年度台上字第一四三五號
上  訴  人  甲○○
上列上訴人因誣告案件，不服台灣高等法院台中分院中華民國九
十九年一月五日第二審判決（九十八年度上訴字第二四六二號，
起訴案號：台灣南投地方法院檢察署九十八年度偵字第一二三九
號），提起上訴，本院判決如下：
    主  文
上訴駁回。
    理  由
按刑事訴訟法第三百七十七條規定，上訴於第三審法院，非以判
決違背法令為理由，不得為之。是提起第三審上訴，應以原判決
違背法令為理由，係屬法定要件。如果上訴理由書狀並未依據卷
內訴訟資料，具體指摘原判決不適用何種法則或如何適用不當，
或所指摘原判決違法情事，顯與法律規定得為第三審上訴理由之
違法情形，不相適合時，均應認其上訴為違背法律上之程式，予
以駁回。本件原判決認定上訴人甲○○係重度多重障礙之瘖啞人
，明知鄰居郭添居並未向其父李如順傳述任何足以毀損其名譽之
事，竟誣指郭添居妨害名譽，訴請檢察官偵辦，經檢察官查明處
分不起訴確定等情，因予維持第一審判決論處上訴人誣告罪刑（
處有期徒刑六月，緩刑四年，緩刑期間付保護管束，並應前往執
行檢察官所指定之醫療及心理諮商機構完成心理輔導之適當處遇
措施），駁回其在第二審之上訴，已敘明認定事實之依據及憑以
認定之理由。對於上訴人否認故意誣告，以其係出於誤會而提出
告訴，已向郭添居道歉等語為辯，原判決認無可採，亦依查證所
得詳加指駁，並說明上訴人係重度多重障礙之瘖啞人，經第一審
依職權調閱上訴人在國立台灣大學醫學院附設醫院及行政院國軍
退除役官兵輔導委員會台中榮民總醫院之病歷資料，函請行政院
衛生署草屯療養院對上訴人實施精神鑑定結果，上訴人之臨床診
斷為腦性痲痺、聽覺障礙、疑似癲癇症，長期於神經科門診追蹤
治療，可完成特殊教育高職學業；參照心理衡鑑資料，上訴人智
能應屬正常範圍，於鑑定過程中，亦未見有幻聽、妄想之重大精
神病症狀，因此排除精神疾病存在的可能性等情，是上訴人並無
因精神障礙或其他心智缺陷，致不能辨識其行為違法或欠缺依其
辨識而行為之能力，或致其辨識行為違法或依其辨識而行為之能
力顯著減低情形，自無刑法第十九條不罰或減輕其刑之適用。從
形式上觀察，原判決並無違背法令之情形。上訴意旨仍執陳詞為
單純之事實爭辯，並請求憐憫上訴人身心不正常、思維錯亂，依
刑法第十九條免除其刑等語，既未依據卷證資料表明原判決有何
違背法令之處，揆諸首揭說明，自非合法之第三審上訴理由。本
件上訴為違背法律上之程式，應予駁回。
據上論結，應依刑事訴訟法第三百九十五條前段，判決如主文。
中    華    民    國  九十九  年    三    月   十一   日
                      最高法院刑事第十庭
                          審判長法官  花  滿  堂
                                法官  黃  正  興
                                法官  陳  東  誥
                                法官  林  錦  芳
                                法官  洪  昌  宏
本件正本證明與原本無異
                                      書  記  官
中    華    民    國  九十九  年    三    月   十五   日
                                                      m

司法院資訊處製作；財團法人民間司法改革基金會備份。
